【裁判字號】    99,上訴,2914
【裁判日期】    990831
【裁判案由】    毒品危害防制條例
【裁判全文】
臺灣高等法院刑事判決                99年度上訴字第2914號
    上訴人  臺灣臺北地方法院檢察署檢察官
    被  告  甲○○
上列上訴人因被告違反毒品危害防制條例案件，不服臺灣臺北地
方法院99年度訴字第749號，中華民國99年7月20日第一審判決（
起訴案號：臺灣臺北地方法院檢察署99年度毒偵字第1485號），
提起上訴，判決如下：
    主  文
原判決撤銷，發回臺灣臺北地方法院。
    理  由
壹、公訴意旨略以：
    被告甲○○於民國95年間曾因施用毒品案件，經臺灣基隆地
    方法院裁定觀察、勒戒後，認無繼續施用毒品傾向，由臺灣
    基隆地方法院檢察署檢察官於95年9 月29日以95年毒偵字第
    660 號不起訴處分確定。詎猶不知悔改，於前受觀察勒戒執
    行完畢釋放後5 年內，又於99年3 月29日為警採尿時起回溯
    26小時、96小時內，在不詳處所，分別施用第一級毒品海洛
    因、第二級毒品甲基安非他命。經警於同年3 月29日18時30
    分許，在臺北市萬華區○○○路○ 段404 號前查獲，並扣得
    第一級毒品海洛因（毛重0.7 公克）。因認被告涉犯毒品危
    害防制條例第10條第1 項、第2 項施用第一、二級毒品罪嫌
    等語。
貳、原判決略以：
    被告住所地、施用第一、二級毒品犯行的犯罪地，以及起訴
    時所在地均不在原審法院轄區，原審法院無管轄權。
    被告始終否認扣案第一級毒品海洛因為渠所有，且供稱該毒
    品是綽號「阿智」所有等語，被告持有第一級毒品行為，與
    施用犯行無涉，不能因持有第一級毒品行為地於原審轄區，
    即認原審就被告施用第一、二級毒品犯行有管轄權。因而認
    定就本案並無管轄權，不經言詞辯論，判決管轄錯誤，並移
    送於臺灣基隆地方法院等語。
、刑事訴訟法第5 條第1 項規定：案件由犯罪地或被告住所、
    居所或所在地法院管轄。
    所謂被告所在地的規定，非僅指住居其地而言，凡被告現時
    身體所在之地、逮捕地皆是。
    一人犯數罪，為相牽連案件；數同級法院管轄案件，得合併
    由其中一法院管轄，刑事訴訟法第6 條第1 項、第7 條第1
    款明文規定。
    數同級法院管轄的案件相牽連而未繫屬於數法院，自得依刑
    事訴訟法第6 條第1 項，由其中一法院合併管轄。如法院依
    法既得合併管轄，即不能謂無管轄權，若對於其他相牽連部
    分諭知管轄錯誤判決，殊屬違誤。最高法院28年上字第3635
    號判例參照。
    經查：
一、起訴書犯罪事實欄載明：「嗣經警於同年3 月29日18時30分
    許，在臺北市萬華區○○○路○ 段404 號前查獲，並扣得第
    一級毒品海洛因（毛重0.7 公克）。」等語，應認檢察官起
    訴範圍，包含被告持有第一級毒品海洛因的事實（起訴書證
    據清單及待證事實欄編號一、四）；而被告持有上述第一級
    毒品海洛因的地點，在臺北市萬華區○○○路○ 段404 號前
    ，屬原審法院管轄。
二、檢察官起訴被告涉嫌施用第一、二級毒品犯行，既於犯罪事
    實欄載明「在臺北市萬華區○○○路○ 段404 號前查獲」，
    則被告經警查獲地即其當時身體所在之地，既於臺北市萬華
    區○○○路，自屬於原審法院土地管轄範圍。
三、關於管轄權有無的審查，應先於起訴犯罪事實的實體審理而
    依起訴犯罪事實進行形式審查。
    原判決竟以被告於原審辯稱扣案違禁物第一級毒品海洛因非
    屬被告所有的實體事由，認定扣案毒品與起訴的施用毒品犯
    行無關而判決管轄錯誤，自有違誤。
肆、檢察官上訴指摘原判決不當，有理由，應將原判決撤銷，發
    回原審法院另為適法裁判，並不經言詞辯論為之。
伍、適用法律
    刑事訴訟法第369條第1項但書、第372條。
中    華    民    國    99    年    8     月    31    日
                  刑事第六庭  審判長法  官  郭豫珍
                                    法  官  何信慶
                                    法  官  吳淑惠
以上正本證明與原本無異。
如不服本判決，應於收受送達後10日內向本院提出上訴書狀，其
未敘述上訴之理由者並得於提起上訴後10日內向本院補提理由書
（均須按他造當事人之人數附繕本）「切勿逕送上級法院」。
                                    書記官  陳采薇
中    華    民    國    99    年    9     月    1     日

司法院資訊處製作；財團法人民間司法改革基金會備份。
